臺灣板橋地方法院交通事件裁定　　　　100年度交聲字第559號
原處分機關　交通部公路總局臺北區監理所板橋監理站
異　議　人　林榮源
即受處分人
上列異議人因違反道路交通管理處罰條例案件，對於交通部公路
總局臺北區監理所板橋監理站於民國100 年2 月15日以板監裁字
第裁41-C00000000號所為之裁決處分（原舉發案號：新北市政府
警察局98年11月18日北縣警交大字第C00000000 號），聲明異議
，本院裁定如下：
    主  文
異議駁回。
    理  由
一、按汽車駕駛人駕駛汽車肇事致人受傷或死亡者，應即採取救
    護措施及依規定處置，並通知警察機關處理，不得任意移動
    肇事汽車及現場痕跡證據，違反者處新臺幣（下同）三千元
    以上九千元以下罰鍰；前項駕駛人肇事致人受傷而逃逸者，
    吊銷其駕駛執照；又所稱之汽車，包括機器腳踏車；又汽車
    駕駛人，曾依本條例其他各條規定吊銷駕駛執照者，一年內
    不得考領駕駛執照，道路交通管理處罰條例第62條第3 項前
    段、第4 項前段、第3 條第8 款、第67條第3 項分別定有明
    文。
二、原處分意旨略以：異議人即受處分人林榮源於民國98年10月
    18日下午4 時35分許，駕駛車牌號碼為LL7-958 號之重型機
    車，行經臺北縣板橋市（現改制為新北市板橋區，下同）四
    川路一段與忠孝路口時，與林佩雯所駕車牌號碼226-CNE 號
    重型機車發生擦撞，林佩雯因而人車倒地、受有左踝挫傷、
    左足挫傷擦傷、左肘、左膝、左下腰擦傷等傷害，然林榮源
    未留下任何聯絡方式，亦未陪同林佩雯等待救護車到場以提
    供即時救護，即逕行駕車逃逸。嗣經臺北縣政府警察局（現
    改制為新北市政府警察局）板橋交通分隊警員調閱監視器錄
    影畫面後，通知林榮源到案說明，並於98年11月18日以北縣
    警交大字第C00000000 號違反道路交通管理事件通知單舉發
    （下稱舉發通知單）。後因異議人依法提出申訴，經原處分
    機關交通部公路總局臺北區監理所板橋監理站於100 年2 月
    15日以板監裁字第裁41-C00000000號裁決書裁決，裁處異議
    人罰鍰六千元，並吊銷駕駛執照，一年內不得考領。
三、異議意旨則略以：異議人於本件車禍係遭撞擊者，懇請鈞院
    調閱監視器錄影畫面，以證明異議人之清白，爰聲明異議云
    云。
四、經查：
(一)異議人所駕前揭車牌號碼LL7-958 號重型機車於上開日期、
    時間行經臺北縣板橋市○○路○段與忠孝路口時，與林佩雯
    所駕機車發生擦撞，致林佩雯人車倒地、受有輕傷，然異議
    人當場未留下任何聯絡方式，亦未陪同林佩雯等待救護車到
    場以提供即時救護，即逕行駕車離去乙節，為異議人所不爭
    執（異議人僅爭執該車禍之發生係源於林佩雯所駕機車追撞
    其所駕機車而造成），有本院交通法庭100 年4 月22日調查
    筆錄一份在卷可稽，並經本院調閱異議人上開行為所涉肇事
    逃逸犯行之臺灣板橋地方法院檢察署98年度偵字第33264 號
    偵查卷宗核閱屬實，是此部分事實堪以認定，合先敘明。
(二)異議人雖稱當時係被害人林佩雯駕駛機車追撞伊，伊應無肇
    事責任云云。惟按上開道路交通管理處罰條例有關駕車肇事
    逃逸之處罰規定，其目的係因道路交通事故發生後，有受傷
    或死亡之情形者，應即時救護或採取必要之措施，以防損害
    範圍之擴大。如駕駛人於肇事後，隨即駕車逃離現場，不僅
    使肇事責任認定困難，更可能使受傷之人喪失生命、求償無
    門（司法院大法官會議釋字第531 號解釋意旨參照），因而
    要求駕車肇事之駕駛人有「停留現場」及「照顧救護受傷之
    被害人」等義務。是僅需行為人有駕駛動力交通工具肇事，
    致人死傷而逃逸之事實為已足，不以行為人對於肇事之發生
    具有過失責任為要件。本件異議人既確實於上開時、地駕駛
    機車與被害人林佩雯所駕機車發生撞擊，林佩雯並因此人車
    倒地，則異議人駕駛機車之行為對於車禍結果之發生顯具有
    一定之作用力，不論異議人是否具有過失，客觀上仍屬於肇
    事行為無疑。況肇事責任之認定並非以撞擊者和受撞者之關
    係作為唯一判斷標準，例如行人突然違規穿越道路致沿道路
    右側行駛之機車駕駛人閃煞不及撞上行人時，雖該行人為受
    撞者，但因其違規突然穿越道路，自仍具有肇事責任；而該
    機車駕駛人雖為撞擊者，但若係因猝然之間不及反應而撞擊
    ，亦未必具有過失之肇事責任，是異議人執著於其是受撞者
    此節，應係對於肇事責任之判斷上有所誤解。再者，肇事責
    任之認定須以現場跡證之保存作為研判依據，若駕駛人肇事
    後未保留現場而任意駛離，再空言主張自己並無過失，則前
    揭要求駕駛人肇事後停留現場以釐清肇事責任之立法意旨，
    豈非成為具文？從而異議人此部分所辯，並非可採甚明。
(三)又被害人林佩雯係駕駛機車，一旦人車倒地，極易受有一定
    之外傷，此為一般人所具有之常識，自亦應為異議人所預見
    。是異議人明知自己駕車肇事並致人受傷後，竟未下車救護
    、報警或採取必要之措施，即駕車駛離現場，其具有駕駛人
    肇事致人受傷而逃逸之違規事實，至為灼然。異議人於上開
    臺灣板橋地方法院檢察署98年度偵字第33264 號案件偵查中
    ，亦就其所犯肇事逃逸犯行為認罪之表示（參見該案98年12
    月18日訊問筆錄第2 頁），而經檢察官為緩起訴處分，有該
    案卷宗及緩起訴處分書一份在卷可按，亦可參照。
五、綜上所述，異議人確有本件駕駛汽車（含機車）肇事致人受
    傷逃逸之違規事實，堪以認定。據此，原處分機關依首揭規
    定及違反道路交通管理事件統一裁罰基準表之規定，裁處異
    議人罰鍰六千元，並吊銷駕駛執照，一年內不得考領，核無
    不當或違法之處，本件異議為無理由，應予駁回。
六、據上論斷，應依道路交通事件處理辦法第18條，裁定如主文
    。
中    華    民    國   100    年    7     月    14    日
                  交通法庭  法  官  張紹省
上列正本證明與原本無異。
如不服本裁定，應於裁定送達後五日內敘明抗告理由，向本院提
出抗告狀。
                            書記官  周雅玲
中    華    民    國   100    年    7     月    14    日